臺灣彰化地方法院民事判決
110年度原簡字第1號
原      告  李陳素娥
            李麗好  
            李國展  
            李文仁  
            李麗娟  
            李文堯  
被      告  田佳旻  

上列當事人間請求侵權行為損害賠償事件，原告提起刑事附帶民
事訴訟，經本院刑事庭裁定移送前來（109年度原交附民字第1號
），本院於民國110年8月5日言詞辯論終結，判決如下：
    主  文
一、被告應給付原告李陳素娥新臺幣964,328元，原告李麗好、
    李國展、李文仁、李麗娟與李文堯各新臺幣266,275元，及
    均自民國109年10月16日起至清償日止，按週年利率百分之5
    計算之利息。
二、原告其餘之訴駁回。
三、訴訟費用由被告負擔百分之46，原告李陳素娥負擔百分之11
    ，餘由原告李麗好、李國展、李文仁、李麗娟與李文堯負擔
    。
四、本判決第一項，於原告李陳素娥以新臺幣321,443元，原告
    李麗好、李國展、李文仁、李麗娟與李文堯各以新臺幣88,7
    58元，為被告供擔保後，得假執行；但被告如以新臺幣964,
    328元為原告李陳素娥預供擔保，各以新臺幣266,275元分別
    為原告李麗好、李國展、李文仁、李麗娟與李文堯預供擔保
    ，得免為假執行。
五、原告其餘假執行之聲請駁回。
    事實及理由
壹、程序事項
    原告（下合稱原告，單指一人則逕稱其姓名）李陳素娥、李
    麗好、李國展與李文仁經合法通知，未於言詞辯論期日到場
    ，核無民事訴訟法第386條所列各款情形，爰依被告之聲請
    ，由其一造辯論而為判決。然原告業已共同提出起訴狀並檢
    附相關證據在案，依法本院仍一併予以斟酌之。
貳、兩造主張
　一、原告主張：
　　㈠被告於民國109年5月3日凌晨0時30分許起，至同日凌晨4時
      許，在位於彰化縣○○鎮○○路000號之音樂王KTV，與友人飲
      用啤酒後，於同日凌晨4時22分許，駕駛車牌號碼0000-00
      號自用小客車上路，沿彰化縣北斗鎮中山路2段由南往北
      方向行駛，途經中山路2段與復興路口（北斗大菜市場前
      ），本應依速限標誌或標線之規定注意行車速度、應注意
      車前狀況並隨時採取必要之安全措施，而依當時天候晴，
      夜間有照明，柏油路面乾燥、無缺陷、無障礙物、視距良
      好，客觀上並無不能注意之情事，竟於速限50公里時速之
      上開路段以時速100餘公里時速超速行駛；適李順益騎乘
      自行車，沿同向慢車道行駛，被告因飲酒後精神不佳，注
      意力及反應力降低，而疏未注意上情，以致未能發現前方
      自行車，不慎自後方追撞，致李順益人車倒地（下稱系爭
      事故），受有頸椎骨折、顱腦胸腹挫傷之傷害，經送醫急
      救後，因脊髓併神經性休克，於同日凌晨4時40分宣告死
      亡。
　　㈡因系爭事故，原告得請求下列金額：
　　　⒈殯葬費：由李順益之配偶即李陳素娥支出新臺幣（下同
        ）50萬元。
　　　⒉非財產上損害（即慰撫金）：李陳素娥請求慰撫金100萬
        元，李順益之子女即李麗好、李國展、李文仁、李麗娟
        與李文堯（下稱李麗好等人）請求慰撫金各70萬元等情
        ，爰依侵權行為之法律關係，提起本件訴訟等語。
　　㈢並聲明：1.被告應給付原告李陳素娥150萬元，李麗好等人
      各70萬元，及均自起訴狀繕本送達被告之翌日起至清償日
      止，按年息5％計算之利息。2.願供擔保請准予宣告假執行
      。
　二、被告辯稱：
　　㈠關於伊駕車肇事致侵害被害人李順益生命權之事實，並不
      爭執。
　　㈡殯葬費部分，其中火化規費、金紙與辦桌等費用合計98,05
      3元，伊不爭執。惟關於合益禮儀社之殯葬服務費300,000
      元，並無細目可稽；其餘支出僅列項目金額但無單據可考
      ，原告請求並無理由。
　　㈢慰撫金部分，因伊患有憂鬱症，尚須扶養其母及義父，經
      濟困難，名下除肇事汽車外，別無資產；原告所請求扶養
      金實屬過高。
　　㈣原告所領取強制汽車責任保險金2,002,350元，應予扣除等
      語。
　　㈤並聲明：1.原告之訴及假執行之聲請均駁回。2.如受不利
      之判決，願供擔保請准宣告免為假執行。 
參、本院之判斷：
　一、被告應就系爭事故負侵權行為損害賠償責任：
　    按因故意或過失，不法侵害他人之權利者，負損害賠償責
      任。汽車、機車或其他非因軌道行駛之動力車輛，在使用
      中加損害於他人者，駕駛人應賠償因此所生之損害。民法
      第184條第1項前段、第191條之2本文分別定有明文。復按
      行車速度，依速限標誌或標線之規定。汽車行駛時，駕駛
      人應注意車前狀況及兩車並行之間隔，並隨時採取必要之
      安全措施，不得在道路上蛇行，或以其他危險方式駕車。
      汽車駕駛人飲用酒類後，其吐氣所含酒精濃度達每公升0.
      15毫克以上者，不得駕車，道路交通安全規則第93條第1
      項第1款、第94條第3項、第114條第2款，分別定有明文。
      經查被告飲酒過量，貿然駕車上路，且未能注意車前狀況
      ，以時速100餘公里之速度超速行駛，自後撞擊同向、被
      害人李順益所騎乘之自行車，因而導致李順益死亡之事實
      ，業經被告所不爭執（本院卷第49頁、第212頁），依民
      事訴訟法第280條第1項規定，視同自認，據此足認被告已
      違反上開交通規則甚明。復稽之交通部公路總局臺中區監
      理所彰化縣區車輛行車事故鑑定會鑑定意見明確記載：「
      、田佳旻酒精濃度過量駕駛自用小客車，夜晚超速行駛
      ，且未注意車前狀況，撞及同向前行腳踏自行車，為肇事
      因素。、李順益騎乘腳踏自行車，無肇事因素」等情，
      有該鑑定會彰化縣區0000000案鑑定意見書存卷足憑（參
      臺灣彰化地檢察署109年度偵字第5094號卷，下稱偵卷，
      第151至155頁）。又經本院依職權調取本院109年度原交
      訴字第3號卷（下稱刑事卷），與臺灣彰化地方檢察署109
      年度相字第374號卷及偵卷查閱屬實。則被告應負侵權行
      為損害賠償責任，殆無疑義。
　二、原告因系爭事故所受損害項目及數額：
　　㈠殯葬費部分：
　　　⒈按不法侵害他人致死者，對於支出醫療及增加生活上需
        要之費用或殯葬費之人，亦應負損害賠償責任，民法第
        192條第1項定有明文。
　　　⒉查李陳素娥為李順益辦理殯葬事宜，其中關於火化規費
        、金紙與辦桌等費用合計98,053元，業經被告所不爭執
        。另關於合益禮儀社之殯葬服務費300,000元，被告固
        爭執並無細目可稽，然該項支出有合益禮儀社所開具收
        據及服務記錄表在卷可佐（本院109年度原交附民字第1
        號卷，下稱附民卷，第31頁、第43頁），該記錄表亦記
        載收款日期及收款人，核屬有據。從而李陳素娥支出殯
        葬費398,053元【計算式：98,053元＋300,000元＝398,05
        3元】，應予准許。
　　　⒊至於原告所列其餘殯葬支出為被告否認，則應由原告對
        此負舉證責任。經核各該支出，或原告未能舉證具體單
        據以實其說，或無從就所提出單據之記載判斷支出用途
        ，尚難為原告有利之認定，故該部分殯葬費支出並無理
        由。
　　㈡非財產損害（慰撫金）部分：
　　　⒈按不法侵害他人致死者，被害人之父、母、子、女及配
        偶，雖非財產上之損害，亦得請求賠償相當之金額；民
        法第194條定有明文。次按法院對於慰撫金之酌定，應
        斟酌加害人及被害人暨其子、女及配偶之身分地位、學
        識經歷及經濟財產狀況、痛苦程度等節以定之（最高法
        院51年台上字第223號、76年台上字第1908號裁判要旨
        參照）。
　　　⒉經查李順益為李陳素娥之配偶，為李麗好等人之父親，
        渠等因系爭交通事故遽然失親，分別受有喪偶及喪父之
        精神上痛苦，自非筆墨得以形容，其等依前揭民法第19
        4條規定請求非財產上之損害，自屬有據。
　　　⒊本院審酌李陳素娥國小肄業，務農；李麗好國中肄業，
        家庭主婦，育有4名子女；李國展高職畢業，受僱擔任
        研發工作，已婚，育有1名子女；李文仁高職畢業，自
        行成立企業社，已婚，育有2名子女；李麗娟高職畢業
        ，受僱擔任文書處理，未婚；李文堯國中畢業，職業為
        牙技師，已婚，育有2名子女。被告為國中畢業，工廠
        作業員，月薪約2萬元，未婚，與母親同住於義父家，
        被告需負擔家計，業據兩造陳明，並有兩造稅務電子閘
        門財產所得調件明細表在卷可參（本院卷第71頁至第17
        4頁、第213頁至第214頁、刑事卷第156頁）。衡諸兩造
        之身分地位、學識經歷及經濟財產狀況、原告痛苦程度
        等節，認李陳素娥非財產上損害以90萬元，子女李麗好
        等人各以60萬元計算為合理，逾前開金額所為請求，則
        屬過高，不應准許。
　三、原告得請求被告賠償之金額：
　　㈠按保險人依本法規定給付之保險金，視為加害人或被保險
      人損害賠償金額之一部分；加害人或被保險人受賠償請求
      時，得扣除之，強制汽車責任保險法第32條定有明文。又
      該條規定係因保險人之給付乃由於被保險人支付保險費所
      生，性質上屬於被保險人賠償責任之承擔或轉嫁，自應視
      為加害人或被保險人損害賠償金額之一部分，為避免受害
      人雙重受償，渠等於受賠償請求時，自得扣除之（最高法
      院94年度台上字第359號判決要旨參照）。原告已受領強
      制汽車責任險保險理賠各333,725元，合計2,002,350元，
      有新光產物保險股份有限公司函附卷可稽（本院卷第189
      頁、第191頁），揆諸前揭規定，此部分金額應自被告應
      賠償金額中扣除。故經扣除後李陳素娥所得請求賠償之金
      額為964,328元【計算式：398,053元＋900,000元－333,725
      元＝964,328元】，李麗好等人所得請求賠償之金額各為26
      6,275元【計算式：600,000元－333,725元＝266,275元】。
　　㈡從而，李陳素娥之請求於964,328元範圍內、李麗好等人之
      請求各於266,275元範圍內於法有據，應予准許，逾此範
      圍即無理由，應予駁回。
　四、末按給付無確定期限者，債務人於債權人得請求給付時，
      經其催告而未為給付，自受催告時起，負遲延責任；其經
      債權人起訴而送達訴狀，或依督促程序送達支付命令，或
      為其他相類之行為者，與催告有同一之效力。遲延之債務
      ，以支付金錢為標的者，債權人得請求依法定利率計算之
      遲延利息。應付利息之債務，其利率未經約定，亦無法律
      可據者，週年利率為百分之5。民法第229條第2項、第233
      條第1項前段、第203條分別定有明文。查本件係屬侵權行
      為損害賠償之債，且為無確定期限者，並以支付金錢為標
      的，則依上揭法律規定，原告就被告應給付之金額部分，
      請求自本起訴狀繕本送達被告（參附民卷47頁）翌日即10
      9年10月16日起至清償日止，按法定利率即週年利率5％計
      算之利息，自屬有據。
肆、綜上所述，原告依侵權行為之法律關係，請求被告給付李陳
    素娥964,328元，李麗好等人各266,275元，及均自109年10
    月16日起至清償日止，按週年利率百分之5計算之利息，為
    有理由，應予准許。逾此範圍之請求，為無理由，應予駁回
    。
伍、兩造均陳明願供擔保，各聲請宣告准予假執行及免為假執行
    ，就原告勝訴部分，經核均無不合，爰分別酌定相當之擔保
    金額併准許之。至於原告敗訴部分，其假執行之聲請已失所
    附麗，應併予駁回。
陸、本件事證已臻明確，兩造其餘攻擊防禦方法及證據，經核與
    判決結果不生影響，爰不予調查及一一論列，併此敘明。
柒、據上論結，本件原告之訴一部為有理由，一部為無理由，爰
    依民事訴訟法第385條第1項前段、第79條、第85條第1項但
    書、第390條第2項、第392條第2項，判決如主文。
中　　華　　民　　國　　110 　年　　8 　　月　　31　　日
                  民事第一庭    法　官　徐沛然
以上正本係照原本作成。
如對判決上訴，應於判決送達後20日內向本院提出上訴狀。如委
任律師提起上訴者，應一併繳納上訴審裁判費。
中　　華　　民　　國　　110 　年　　8 　　月　　31　　日
                                書記官  蔡明株　　
附表（單位：新臺幣元）
 原告各得請求金額 假執行部分：原告為被告供擔保金額 免為假執行部分：被告為各原告供擔保金額 李陳素娥 964,328 321,443 964,328 李麗好 266,275 88,758 266,275 李國展 266,275 88,758 266,275 李文仁 266,275 88,758 266,275 李麗娟 266,275 88,758 266,275 李文堯 266,275 88,758 266,275